【裁判字號】    99,上易,258
【裁判日期】    990330
【裁判案由】    竊盜
【裁判全文】
臺灣高等法院臺中分院刑事判決         99年度上易字第258號
上  訴  人
即  被  告  乙○○
            甲○○○
上列上訴人等因竊盜案件，不服臺灣臺中地方法院98年度易字第
3642號中華民國99年1月5日第一審判決（起訴案號：臺灣臺中地
方法院檢察署98年度偵緝字第1828號），提起上訴，本院判決如
下：
    主  文
上訴駁回。
    事  實
一、乙○○前於民國92年間因違反電信法案件，經臺灣臺中地方
    法院以94年度訴字第87號判決判處有期徒刑 5月確定，甫於
    94年11月30日易科罰金執行完畢。甲○○○（為乙○○之妻
    ）前於92年間因詐欺案件，經臺灣高等法院高雄分院以97年
    度上訴字第778號判決判處有期徒刑4月確定，甫於97年 8月
    22日易科罰金執行完畢。詎乙○○、甲○○○仍未能悔改，
    竟猶再為下列之行為：(一)二人共同基於意圖為自己不法所有
    之犯意聯絡，於98年 2月19日晚上10時39分許，在臺中市○
    區○○路 512號順發3C資訊廣場英才店，由乙○○佯裝顧客
    向店員丙○○詢問電器產品之相關問題，藉以引開店員丙○○之注意，再由甲○○○竊取該店所有擺放在展示架上之SO
    NY廠牌、型號DSC-T700號、序號271363號之數位相機 1臺（
    價值新臺幣12,980元）。得手後，變賣予不詳姓名、年籍之
    人，得款新臺幣（下同）3,000 元。(二)乙○○另意圖為自己
    不法所有，於98年3月1日下午 1時31分許，在臺中市○區○○路508號NOVA商場1樓之HP電腦促銷展示活動場所，趁該促
    銷展示活動負責人丁○○忙碌之際，竊取HP廠牌、型號2140
    號、序號T78B16T10CM號之筆記型電腦1臺（價值15,000元）
    。得手後，變賣予不詳姓名、年籍之人，得款 5,000元。嗣
    經丙○○、丁○○發覺後報警處理，並調閱商場之監視錄影
    畫面，始分別循線查獲上情。
二、案經臺中市警察局第一分局報請臺灣臺中地方法院檢察署檢
    察官偵查起訴。
    理  由
壹、程序部分：
    按被告以外之人於審判外之陳述，雖不符刑事訴訟法第 159
    條之1至第159條之4等4條之規定，而經當事人於審判程序同
    意作為證據，法院審酌該言詞陳述或書面陳述作成時之情況
    ，認為適當者，亦得為證據。當事人、代理人或辯護人於法
    院調查證據時，知有刑事訴訟法第159條第1項不得為證據之
    情形，而未於言詞辯論終結前聲明異議者，視為有前項之同
    意，同法第159條之5定有明文。本案判決以下所引用檢察官
    所舉各項證據，業經被告乙○○、甲○○○於原審及本院審
    理時表示無意見，同意作為證據，迄於本院言詞辯論終結前
    亦未聲明異議，本院審酌該等證據之取得過程並無瑕疵，與
    本案待證事實間復具有相當之關聯性，以之為本案證據尚無
    不當，自得採為證據。
貳、實體部分：
一、有關事實欄一(一)竊盜部分：
    訊據被告乙○○、甲○○○均不否認於98年 2月19日晚上10
    時39分有前往臺中市○區○○路 512號順發3C資訊廣場英才
    店，被告乙○○並坦認竊取上開SONY廠牌數位相機之事實，
    惟於本院審理時辯稱：上開相機是伊偷的，與甲○○○無關
    云云；被告甲○○○則於本院審理時辯稱：當天伊是陪乙○○和他朋友楊鴻志一起去，伊進去該店約 3分鐘，乙○○他
    們去2樓看，伊在1樓電腦那區詢問店員有關電腦的事情，之
    後伊人不舒服，要離開時，有經過相機那一區，但伊沒有停
    留，伊就先到車上休息。之後乙○○和他朋友上車，伊有看
    到乙○○的朋友拿相機，上車後就交給乙○○，伊有問他買
    這個做什麼，乙○○說是他朋友想要買的，伊沒有多問，偵
    訊時是伊跟乙○○講說竊盜1件伊來背，伊想說1件不會判太
    重，可以易科罰金，還可以照顧小孩，伊叫乙○○去地檢署
    時說是伊偷的，實際上伊沒有偷數位相機云云。惟查：
  (一)被告乙○○、甲○○○共同竊取上開數位相機之犯罪事實，
    業據被告乙○○於檢察官偵訊時坦認稱：98年 2月19日當天
    是伊與甲○○○、友人楊鴻志去逛順發3C，楊鴻志說要買空
    白CD，伊當時在通緝中，看到數位相機，就想偷走換現金給
    小孩吃飯，伊就要伊太太甲○○○去拿該相機，伊與店員聊
    天問電器的問題引開注意，由伊太太去行竊。甲○○○只參
    與順發3C的案件，對NOVA商場的那件不知情等語【見臺灣臺
    中地方法院檢察署98年度偵緝字第1828號卷（下稱偵緝字第
    1828號卷）第42至43頁】不諱。核與證人丙○○於警詢時指
    稱：伊任職順發3C資訊廣場英才店，98年 2月20日跟客人介
    紹產品時，發現展示之數位相機失竊，經調閱監視器後發現
    98 年2月19日晚間10時22分許穿白色衣服之男子進來店裡跟
    伊詢問商品問題引開伊注意力，女子於同日晚間10時38分竊
    走SONY廠牌、型號T700號、序號0000000號數位相機，是2名
    男子及1名女子竊走，男子其中1人胖胖的、理小平頭、身高
    約170公分、身著白色夾克、黑白迷彩短褲、另1名男子身高
    168 公分、深藍色外套、深色長褲、中等身材、女子是留長
    髮、略胖、身高約 158公分左右，身著深色外套牛仔長褲等
    語（見警卷第7至10頁）；於檢察官偵訊時指稱：當時是1名
    高胖男子跟伊問筆電、液晶電視問題，女子期間也有走來問
    伊一些問題，該 2人是一起走進店內，後來伊發現相機失竊
    ，看監視器看到女子趁伊與男子談話時，將數位相機夾在月
    刊下拿走了，男子一直在與伊談話，沒有離開伊視線，監視
    器也拍到是女子竊取的（見偵緝字第1828號卷第39至40頁）
     ；於原審審理時證稱：98年2月間伊在順發3C英才店任職，
    擔任組長，在一樓負責銷售及協助員工，案發翌日即98年 2
    月20日晚上7、8時因為有客人要買該型號之相機，該相機大
    概長約10公分、寬度 5公分，厚度約1公分，3.5吋螢幕，很
    輕。伊去找展示的實物，發現只有空盒子，伊先看庫存數量
    對不對，並聯絡其他同事有無看過，收銀的同事也說沒有看
    到，所以表示應該是前一天晚上不見，而98年 2月19日伊還
    有看到該臺相機，因此去調閱監視器畫面，店長從晚上10時
    的畫面開始看，發現被告甲○○○走進去相機區，並特別去
    看她的手上有無拿紅色東西，因為該臺相機是桃紅色的，結
    果發現甲○○○的手上與她拿的廣告單下方有紅色的東西，
    但影像不清楚，要定格慢慢看，因此才發現是前一天晚上營
    業時間結束前最後1組客人，也就是被告2人要離開時，順手
    偷走了，當時門口電動門已經半關，裡面的自動門也關了，
    是伊去幫他們開自動門的等語（見原審卷第36頁）之情節大
    致相符。證人丙○○所述前後一致，且其與被告 2人間並無
    任何怨隙，係毫不相識之人，衡情當無自陷偽證罪而構詞誣
    賴被告，或是虛構犯罪事實以陷害被告 2人之理，證人丙○○上開證述內容，經核應無不可採信之處。佐以經原審當庭
    勘驗證人丙○○提出之順發3C資訊廣場英才店店內監視錄影
    光碟畫面（目錄編號1vgz），勘驗結果：時間自22時37分50
    秒開始，被告乙○○身穿白色上衣，與證人丙○○在螢幕中
    間電腦區，被告甲○○○身穿黑色上衣外套（黑色上衣有白
    色微笑圖樣）在螢幕下方，來回走動，並與楊鴻志交談，於
    22分39分24秒左右，甲○○○突然往螢幕左下角拿一份目錄
    ，之後走至相機區停留，後與乙○○、證人丙○○一同往螢
    幕左下角方向離開（見原審卷第37頁）。亦徵證人丙○○上
    揭證詞、被告乙○○上開偵訊時自白應屬真實，此外，並有
    證人丙○○提出之案發現場監視錄影光碟 1片及監視錄影畫
    面翻拍照片 5張（見警卷第25至27頁）在卷可徵，被告乙○○、甲○○○上揭竊盜之犯行，應堪認定。
  (二)被告乙○○雖於原審及本院審理時，均辯稱上開數位相機是
    其 1人竊取，與甲○○○無關，其偵訊時所述是胡言亂語云
    云。惟其於原審當庭播放上揭順發3C資訊廣場店內之監視錄
    影光碟畫面後，先供稱：相機是伊拿走後先拿回車上放，監
    視畫面內容是伊第 2次進去店裡，伊和伊朋友詢問證人有關
    電腦的事情，伊不是在監視錄影畫面時間拿的云云；再經原
    審當庭勘驗證人丙○○提出之順發3C資訊廣場英才店門口出
    入監視錄影光碟畫面（目錄編號2vgz），勘驗結果：時間22
    時22分25秒開始，被告乙○○、甲○○○、楊鴻志進入店內
    ，22時39分16秒左右，甲○○○至門口拿取廣告目錄，22時
    39分35秒被告乙○○、甲○○○、楊鴻志由證人開自動門後
    離開。被告甲○○○離開順發3C店門口時，左手拿廣告目錄
    ，且離開店門時，以將廣告目錄以與地面水平之方式高舉離
    開（見原審卷第37頁），並無其所稱其 1人先離開順發3C資
    訊廣場英才店將相機放入車內，再返回該英才店內之門口出
    入影像後，其則改稱：伊是進去順發3C後沒多久就去相機區
    拿相機，並放在褲子口袋，然後走去和證人丙○○說話云云
    ，所辯前後矛盾，且與其於檢察官偵訊時之自白、證人丙○○之證詞及上開監視錄影光碟內容不符，參以被告乙○○於
    原審審理時供稱其與妻子甲○○○感情原本不錯，現在還好
    等語，而渠2 人又有子女尚待扶養照顧，倘甲○○○確未參
    與竊取上開數位相機之犯行，被告乙○○於偵查中檢察官訊
    問時，為甲○○○澄清事實，避免甲○○○無端遭受牽連，
    猶有未及，豈有於檢察官偵訊時供稱洪家萍有共同參與竊盜
    行為之理，是被告乙○○於原審及本院審理時所辯，不惟與
    常理有違，復與事實不符，顯係迴護被告甲○○○之詞，自
    無可採。
  (三)被告甲○○○於原審及本院審理時，雖皆辯稱偵訊時是伊跟
    乙○○講說竊盜 1件伊來背，伊叫乙○○去地檢署時說相機
    是伊偷的，但實際上伊沒有偷相機云云。惟被告甲○○○於
    原審審理時係先辯稱：伊進去該店約 3分鐘，沒多久伊要離
    開，有經過相機那一區，但伊沒有停留，伊人不舒服，就先
    到車上休息云云；而經原審當庭播放上揭順發3C資訊廣場店
    內之監視錄影光碟畫面，可知其確有往監視器螢幕左下角拿
    一份目錄，之後走至相機區停留，且係與被告乙○○、乙○○之友人楊鴻志一同離開等情後；即改稱：伊走到相機區，
    去拿廣告單，是因為要去叫乙○○，伊是指離開順發3C後先
    上車云云。所辯前後矛盾，亦與監視錄影光碟影像內容不同
    ，已難輕信。再者，被告乙○○於檢察官偵訊時係坦認稱其
    與甲○○○ 2人共謀，再由其與店員聊天問電器的問題引開
    注意，由甲○○○下手行竊等情，業如前述，此與被告甲○○○上開所為由伊與乙○○各背 1件竊盜案件之辯解顯然不
    同，足徵被告乙○○於檢察官偵訊時之自白，並非與甲○○○商議後所為，被告甲○○○所辯，應是臨訟圖卸之詞，亦
    無可採。
  (四)綜上所述，被告 2人上開所辯，俱屬事後卸責之詞，咸無可
    採。被告 2人共同竊取上開數位相機之事實，事證明確，被
    告2人犯行均堪認定，應予依法論科。
二、有關事實欄一(二)竊盜部分：
    此部分犯罪事實，業據被告乙○○於偵查、原審及本院審理
    時坦承不諱；核與證人丁○○於警詢、偵查時證述情節相符
    （見警卷第12至13頁、偵緝字第1828號卷第40頁）；此外，
    並有案發現場監視錄影畫面翻拍照片3張(見警卷第28至29頁
    ) 附卷可稽。綜上各節相互佐證，被告乙○○自白核與事實
    相符，應堪採信，本案事證明確，被告犯行乙○○堪以認定
    ，應依法論科。
三、核被告乙○○就事實欄一(一)、(二)所為、被告甲○○○就事實
    欄一(一)所為，均係犯刑法第320條第1項之普通竊盜罪。被告
    乙○○、甲○○○就事實欄一(一)之犯行，有犯意聯絡與行為
    分擔，為共同正犯。被告乙○○、甲○○○分別有如犯罪事
    實欄所載論罪科刑執行情形，有卷附臺灣高等法院被告前案
    紀錄表各1份可按，其等受有期徒刑執行完畢後5年以內再故
    意犯本案法定刑為有期徒刑之罪，均屬累犯，均依刑法第47
    條第1項規定，加重其刑。被告乙○○上開2次竊盜犯行，犯
    意各別，行為互殊，應予分論併罰。
四、原審以被告二人之前揭事證明確，並審酌被告二人年輕體健
    卻不思從事正當工作以賺取應得之報酬，竟以不勞而獲之手
    段竊取他人財物，對社會治安影響甚鉅，並衡其等犯罪之動
    機、目的、所竊財物之價值，及被告乙○○犯罪後坦認犯行
    、被告甲○○○否認犯行，毫無悔意之犯罪態度等一切情狀
    ，分別量處如原審判決主文所示之刑，及均諭知易科罰金之
    折算標準，並就被告乙○○部分定其應執行之刑，復依司法
    院釋字第 662號解釋意旨，就所定之應執行之刑諭知易科罰
    金之折算標準。再敘明：至公訴人雖就被告乙○○部分具體
    求處應執行有期徒刑 9月，被告甲○○○部分具體求處有期
    徒刑6月，惟審酌上開情節，認就被告2人量處如原審判決主
    文所示之刑，已足資懲儆，檢察官上開具體求刑，尚屬過重
    等情。經核其認事用法，並無違誤，量刑亦屬妥適。被告乙○○提起上訴未提出有利之證據及辯解，徒以原審量刑過重
    指摘原判決不當云云，並無理由，其上訴自應予駁回。又被
    告甲○○○提起上訴仍以前揭情詞否認竊盜犯行，惟並未提
    出有利之證據，且所為之辯解均無足採，已詳如前所論述，
    其上訴亦無理由，同應予駁回。
據上論斷，應依刑事訴訟法第368條，判決如主文。
本案經檢察官戊○○到庭執行職務。
中    華    民    國    99    年     3    月    30    日
            刑事第一庭  審判長法  官  陳  紀  綱
                              法  官  林  欽  章
                              法  官  張  智  雄
以上正本證明與原本無異。
不得上訴。
                              書記官  詹  雅  婷
中    華    民    國    99    年     3    月    30    日
附錄論罪科刑法條：
刑法第三百二十條：
意圖為自己或第三人不法之所有，而竊取他人之動產者，為竊盜
罪，處五年以下有期徒刑、拘役或五百元以下罰金。
意圖為自己或第三人不法之利益，而竊佔他人之不動產者，依前
項之規定處斷。
前二項之未遂犯罰之。

司法院資訊處製作；財團法人民間司法改革基金會備份。
